【裁判字號】    97,上易,1694
【裁判日期】    970822
【裁判案由】    傷害
【裁判全文】
臺灣高等法院刑事判決                97年度上易字第1694號
上  訴  人  臺灣宜蘭地方法院檢察署檢察官
被      告  甲○○
上列上訴人因傷害案件，不服臺灣宜蘭地方法院97年度易字第20
6號，中華民國97年6月13日第一審判決（起訴案號：臺灣宜蘭地
方法院檢察署96年度偵續字第16號），提起上訴，本院判決如下
：
    主  文
上訴駁回。
    事  實
一、公訴意旨略以：被告甲○○為交通部公路總局臺北區監理所
    宜蘭監理站（下稱宜蘭監理站）員工，於民國九十六年一月
    九日十五時許，因不滿乙○○持相機在宜蘭監理站內四處拍
    攝，竟基於傷害之犯意，夥同年籍姓名不詳之二名成年男子
    ，在宜蘭監理站檢驗室出口，徒手毆打乙○○，造成乙○○
    受有前胸上部、後背上部之損傷及下嘴唇之表淺損傷等傷害
    。經乙○○告訴，因認被告甲○○所為，涉犯刑法第二百七
    十七條第一項之傷害罪嫌等語。
二、公訴意旨認被告甲○○涉犯前述傷害罪嫌，無非係以：(一)告
    訴人乙○○之指訴及卷附行政院衛生署宜蘭醫院出具之驗傷
    診斷書二份、就醫手腕帶一條與現場照片四幀；(二)證人林書
    廷證稱：其見一位民眾持相機在出口處徘徊，並詢問其姓名
    及其隨後聽聞救護車之警報聲響等語；(三)被告甲○○自承：
    其不認識乙○○，與之亦無仇怨及糾紛，當日見乙○○持相
    機拍攝停放在停車場貨車上之機車，隨後亦曾見救護車到場
    等語，為主要論據。然訊之被告自始堅持否認有何毆打告訴
    人乙○○之犯行，並辯稱：其並未毆打乙○○，亦未見乙○
    ○遭人毆打，且不知乙○○如何受傷等語。
三、按犯罪事實應依證據認定之，無證據不得認定其犯罪事實，
    又不能證明被告犯罪者，應諭知無罪之判決，刑事訴訟法第
    一百五十四條第二項、第三百零一條第一項分別定有明文。
    次按，刑事訴訟法上所謂認定犯罪事實之證據，係指足以認
    定被告確有犯罪行為之積極證據而言，如未能發現相當證據
    或證據不足以證明，自不得以推測或擬制之方法，以為裁判
    之基礎，最高法院二十九年上字第三一０五號及四十年臺上
    字第八六號分別著有判例；又認定不利於被告之事實，須依
    積極證據，苟積極證據不足為不利於被告事實之認定，即應
    為有利於被告之認定，更不必有何有利之證據，最高法院三
    十年上字第八一六號判例可資參照。第按，認定犯罪事實，
    所憑之證據，雖不以直接證據為限，間接證據亦包括在內，
    然無論直接或間接證據，其為訴訟上之證明，須於通常一般
    之人均不致於有所懷疑，而得確信其為真實之程度者，始得
    據之為有罪之認定，倘其證明尚未達到此一程度，而有合理
    性懷疑之存在時，即無從為有罪之認定。最高法院四十年臺
    上字第八六號、七十六年臺上字第四九八六號判例參照。
四、經查：
  (一)告訴人乙○○於九十六年一月九日第一次警詢時指稱：「其
    遭姓名不詳年約三十餘歲及四十餘歲之二名男子毆打，身材
    較為瘦小之四十餘歲男子搶走伊所有之數位相機並往地上重
    摔，造成損壞。手上有持東西毆打伊，其係因持數位相機在
    監理站停車場拍照而遭該二名男子毆打」（宜蘭縣警察局羅
    東分局刑案偵查卷【下稱警卷】七頁）；其於九十六年一月
    二十二日警詢時改口指稱：「毆打伊的是甲○○，甲○○當
    時以手搭伊肩膀，再出拳將伊推打至汽車檢驗處出口右方牆
    壁後，強制拉下伊的數位相機，隨即有二名詳之男子前來毆
    打傷害伊肩膀。過程中甲○○並無使用器具或物品，但該二
    名不詳之男子有手持不明物品」（警卷五頁）；告訴人於第
    一次警詢時已明指係遭包括被告在內之二成年人毆打，其後
    則改稱係遭包括被告在內之三人毆打，告訴人於前後二次警
    詢中所言受害情節，顯有先後供述不一且無所契合之瑕疵，
    而難以據以判斷其究否遭被告動手毆打，或僅係遭被告扯下
    其所有之數位相機擲地受損等重要關鍵情節。
  (二)告訴人乙○○於偵查中復稱：「甲○○將伊推至旁邊，一名
    身材較矮年約四十餘歲之男子進入檢驗股後，檢驗股的人以
    手指著伊並說，就是這個人，隨後該名男子就將伊拉至停車
    場角落，與另名身材較高碩壯年約三十餘歲之男子聯手毆打
    伊，該二名男子未持工具，或其他不明物，伊也不知道。伊
    告甲○○，因認甲○○係教唆傷害」（第六三０號偵卷三八
    頁）等語，再其於臺灣宜蘭地方法院檢察署九十六年度偵續
    字第十六號偵查時指陳：「甲○○有動手推伊。他係以左手
    正面推伊右邊胸部，其只向後退二、三步，並未跌倒，但胸
    部瘀青受傷」（第一六號偵續卷三六頁）。互核上情供述顯
    不相一致，亦難執其於偵查中所言之情節，率為不利於被告
    之認定。
  (三)末觀告訴人乙○○於原審審理時證稱：「伊於九十六年一月
    九日至宜蘭監理站洽公時，持相機在停車場公開處所針對檢
    驗標準不一部分，從戶外往建築物室內拍照，因伊拍照對監
    理站人員及任職主要承辦單位之甲○○不利，故甲○○在檢
    驗室門口附近警告伊不能拍照並命伊離開後，因伊依舊拍照
    ，隔一、二分鐘後，甲○○便自伊正對面以左手持不明物體
    ，毆打伊胸口，就是朝伊身體正面由上往下有角度地揮下來
    ，毆擊伊右胸上側靠近肩膀部位，造成伊前胸挫傷、紅腫且
    表皮滲血，甲○○打伊時僅一人，再約一分鐘內，二名不詳
    男子自側門入內，聲稱該處為其等之地盤，命伊不要在該處
    搗亂後，該二名男子便對伊拳打腳踢，甲○○僅在旁觀看而
    未動手，該名身材瘦小者手持不明物體握拳毆打伊臉部及嘴
    部，另名較胖男子則出腳踢伊腹部，該二名男子並聯手毆擊
    伊頭部，並將伊所有之相機扯掉摔到地上，其中一人還去找
    數位相機底片。又甲○○對伊出手毆打前，曾撥打電話，隨
    後該二名男子入內後，甲○○則指伊讓該二名男子辨識並稱
    ，就是這個人，且以穢語辱罵，故甲○○與該二名男子間必
    有關係」等語（原審卷三四至三七頁），勾稽告訴人自警詢
    、偵查及原審審理時所證事發經過之整體情詞，於警詢時指
    稱數位相機係遭被告強制扯拉摔地損害，於原審則證稱係遭
    該二不詳男子聯手扯掉摔至地面；於警詢、偵查時稱係遭被
    告推至旁邊，被告並未使用器具或物品，其係遭另二不詳男
    子毆打其肩膀；於原審則證稱遭該二男子拳打腳踢，並持不
    明物體毆打其臉部、嘴部、腹部並聯手毆擊其頭部，觀諸上
    情，告訴人就其受傷過程之供述實有扞格無法歸諸一貫之歧
    異指述，亦即告訴人乙○○自警詢至偵審中，就其遭毆打之
    被害經過所為之描述，顯已呈現前後矛盾且誇飾被害情節之
    灼然瑕疵，亦與行政院衛生署宜蘭醫院所出具診斷證明書之
    傷勢記載難謂契合，洵難遽採其指陳各語，作為判斷本件事
    發過程之重要基礎而為不利於被告之認定。
  (四)綜合上情，本院詳為勾稽告訴人自警詢至偵審中，就本件事
    發經過、被害情狀及所受傷害等各項關鍵點所為之指陳與描
    述，在在彰顯其前後所述各語要難彼此相容，更呈現誇飾被
    害情節之瑕疵，顯無可信。況被告自九十六年一月九日十三
    時起至同日下班止之期間內，均在宜蘭監理站檢驗室內驗車
    ，並未離開檢驗室毆打告訴人等情，亦經證人即宜蘭監理站
    實習檢驗員林書廷、宜蘭監理站檢驗室股長洪文昌於原審審
    理時一致結證明確（原審卷三九至四三頁）。稽之證人洪文
    昌於原審結證「當時因乙○○到檢驗室質疑驗車要靠關係才
    會合格，甲○○乃打電話通知伊過來處理」等情（原審卷四
    ○、四一頁）以觀，茍被告已有私下夥同不詳成年人傷害告
    訴人之犯意，其避之上司恐不及，焉有一面毆打告訴人，又
    主動通知上司洪文昌到場處理之理，益徵被告所辯非虛。末
    以告訴人雖於本院請求調閱當日檢驗室出口附近之監視錄影
    帶（本院卷二三頁背面），然「宜蘭監理站之錄影設備為十
    六分割畫面二五○GB硬碟存檔，但因全天候動態高畫質錄影
    ，畫面儲存時間約一星期便自動覆蓋重新錄影，有關劉君傷
    害案時間之九十六年一月九日十四時至十六時間，當時本站
    未了解情形且未獲通知燒錄備份，歉難提供該錄影畫面」等
    情，有交通部公路總局臺北區監理所宜蘭監理站九十六年二
    月二十七日北監宜字第○九六○○○一五四四號函文可憑（
    第六三六號偵卷四六頁），告訴人雖質疑監理站係故為刪除
    畫面云云，然無證據憑佐，是以此部分自無從為被告不利之
    證定。
五、綜上說明，公訴意旨因未舉證證明被告夥同該二名年籍姓名
    不詳之成年男子間，究具何種犯意聯絡抑或行為分擔而動手
    毆打告訴人成傷，是本件基於禁止推定罪狀之法則，確保國
    家刑罰權之正確行使之目的，因公訴意旨所執各項論據，皆
    顯不足使被告涉犯傷害罪嫌具有合理性之懷疑，且不足使其
    所涉犯行達於通常一般之人均不致有所懷疑，而得確信其為
    真實之程度，揆諸前揭說明及判例意旨，即應為有利被告之
    認定，不得逕以刑事罪責相繩。此外，本案復查無其他積極
    證據足資證明被告確有起訴之犯罪事實，揆諸首揭說明，應
    認不能證明被告犯罪。
六、原審為被告無罪之判決，經核於法尚無不合，應予維持。檢
    察官上訴意旨猶略以：證人林書廷之證詞前後有出入，而證
    人洪文昌係行政大廈文書辦公人員，不可能離開座位至五十
    公尺外之事故現場，故其等證言尚非無疑，原判決諭知被告
    無罪，自有不當等語。然查，證人林書廷及洪文昌均於原審
    審理時經具結後就所見經過為證述，且經檢察官為反對詰問
    ，其等與告訴人間亦無嫌隙，證人林書廷尚僅為實習之檢驗
    人員，其等斷無僅因與被告為同事之誼而聯合一致故為偽證
    之理，且檢察官所指僅係臆測之詞，並未提出積極實證為憑
    ，本院自無從憑此為被告有罪之認定。綜上，依諸檢察官起
    訴及上訴理由，本院尚難得致被告確有傷害之有罪確認，檢
    察官以前揭理由上訴，指摘原判決不當，難認有理由，其上
    訴應予駁回。
據上論斷，應依刑事訴訟法第三百六十八條，判決如主文。
本案經檢察官李良忠到庭執行職務。
中    華    民    國    97    年    8     月    22    日
            刑事第十八庭  審判長法  官   吳鴻章
                                法  官   周政達
                                法  官   段景榕
以上正本證明與原本無異。
不得上訴。
                                書記官   陳靜姿
中    華    民    國    97    年    8     月    22    日


司法院資訊處製作；財團法人民間司法改革基金會備份。
